【裁判字號】    97,訴,286
【裁判日期】    970229
【裁判案由】    偽造文書
【裁判全文】
臺灣高雄地方法院刑事判決               97年度訴字第286號
公  訴  人  臺灣高雄地方法院檢察署檢察官
被      告  丙○○
選任辯護人  單文程律師
上列被告因偽造文書案件，經檢察官提起公訴（96年度偵字第24
955號），被告於準備程序中就被訴事實為有罪之陳述，經本院
告知簡式審判程序之旨，並聽取被告與公訴人之意見後，本院裁
定進行簡式審判程序，判決如下
    主  文
丙○○犯行使偽造私文書罪，處有期徒刑參月，減為有期徒刑壹
月又拾伍日，如易科罰金，以銀元參佰元即新台幣玖佰元折算壹
日。偽造之房屋租賃契約書上「甲○○」署押貳枚，均沒收之。
緩刑貳年，並應向國庫支付新臺幣參萬元。
    事  實
一、丙○○與甲○○原係男女朋友，共同居住在由丙○○出資購
    置而登記於甲○○名下、門牌號碼為高雄市○○區○○路12
    1 號7 樓之房屋，並共同經營東龍水產股份有限公司（下稱
    東龍公司），嗣2 人感情生變，於民國94年5 月間分手，甲
    ○○乃搬離上址住處，東龍公司亦結束營業，丙○○為避免
    日後甲○○之債權人查封該屋，乃於94年底利用甲○○原存
    放在東龍公司，疏未取走其私人印章之機會，明知甲○○並
    無將前開房屋出租予渠之情事，竟基於行使偽造私文書之犯
    意，偽製以甲○○為出租人，其為承租人承租上開房屋，租
    期自94年2 月1 日起至96年2 月1 日止，月租新臺幣（下同
    ）12,000元之房屋租賃契約，並於租約上之「出租人」、「
    立契約人」欄位內偽造「甲○○」之署押各1 枚，再於「出
    租人」欄位內盜用甲○○原留存於東龍公司之私人印章，表
    示甲○○同意出租上開房屋之意，藉以偽造甲○○為出租人
    之私文書，嗣於95年4 月17日，丙○○因不滿其所有放置在
    前開屋內之物品遭甲○○逕自取走，憤而對甲○○提出竊取
    他人財物之告訴，並為向警察機關表明其係該建物之合法使
    用權人，而持上開偽造之房屋租賃契約書向高雄市政府警察
    局第二分局陽明派出所承辦員警提出以行使之，足以生損害
    於甲○○，嗣經甲○○發覺報警而悉上情。
二、案經告訴人甲○○訴請高雄市政府警察局三民第二分局報請
    台灣高雄地方法院檢察署檢察官偵查起訴。
    理  由
一、按被告丙○○所為係犯死刑、無期徒刑、最輕本刑為3 年以
    上有期徒刑以外之罪，其於準備程序中就被訴事實為有罪之
    陳述，經受命法官告知簡式審判程序之旨，並聽取公訴人、
    被告及辯護人之意見後，本院合議庭認為適宜由受命法官獨
    任進行簡式審判程序，依刑事訴訟法第273 條之1 第1 項規
    定，裁定由受命法官獨任進行審判程序，合先敘明。
二、上揭事實，業據被告於本院審理中坦承不諱，核與告訴人甲
    ○○於警詢、偵查中指述情節大致相符，並有房屋租賃契約
    書影本1 份在卷可稽。是被告之任意性自白核與事實相符，
    洵堪採為論罪科刑之依據。本案事證明確，被告上開犯行，
    堪以認定，應依法論科。
三、論罪科刑：
  1.新舊法比較：
  (1)被告行為後，刑法及刑法施行法業於94年2 月2 日經總統以
    華總一義字第09400014901號令修正公布，並於95年7月1 日
    施行，參酌最高法院95年5 月23日刑事庭第8 次會議決議，
    修正後刑法第2 條第1 項之規定，係規範行為後法律變更所
    生新舊法律比較適用之準據法，於新刑法施行後，應適用修
    正後刑法第2 條第1 項之規定，為「從舊從輕」之比較。
  (2)被告所犯刑法第216 條、第210 條之行使偽造私文書罪，因
    條文次序與文字內容，均未變更，且刑法第33條第3 款，關
    於有期徒刑之刑度範圍，修正前後，亦無更改，是刑法第21
    6 條、第210 條既均未經修正，自無新舊法比較問題。
  (3)刑法第41條雖係關於刑罰執行事項，參照最高法院90年度台
    非字第223 號、92年度台上字第5220號、94年度台上字第85
    8 號判決要旨，若該條有所變更，亦應依刑法第2 條第1 項
    之規定，比較新舊法，以資決定應適用之法律。修正後之刑
    法第41條就易科罰金之要件「犯最重本刑為5 年以上有期徒
    刑以下之罪」及「而受6 個月以上徒刑之罪」部分，雖未變
    更，但就易科罰金之標準，由修正前之刑法第41條第1 項及
    罰金罰鍰提高標準條例第2 條之「100 元以上300 元以下折
    算1 日」（即新臺幣300 元以上900 元以下折算1 日），提
    高為「新臺幣1 千元、2 千元或3 千元折算1 日」，刑法修
    正後之易科罰金標準，顯較不利於被告。至於新法將原有「
    因身體、教育、職業、家庭之關係或其他正當事由，執行顯
    有困難」規定，予以刪除，因該部分係屬於檢察官指揮執行
    時，所應審酌事項之規定（最高法院77年度台非字第158 號
    判決參照），而與法院應否諭知易科罰金之要件判斷無涉，
    從而，比較修正前、後之刑法、罰金罰鍰提高標準條例之規
    定，仍以修正前之刑法及罰金罰鍰提高標準條例之規定，較
    有利於被告。
  (4)按刑法第74條關於緩刑之規定，於95年7 月1 日亦經修正施
    行，惟緩刑規定並非關於行為可罰性之法律規範，而係屬刑
    之宣告規範，無現行刑法第2 條第1 項之適用，其適用關係
    乃以案件在裁判時為準，並非以行為時為準，是本案犯罪時
    間固在前揭刑法修正施行前，惟裁判時已於刑法修正施行後
    ，就緩刑之宣告自應適用現行刑法第74條之規定（參照最高
    法院95年第8 次刑事庭會議決議），且緩刑之宣告既無現行
    刑法第2 條第1 項之適用，而未涉及法律變更之比較適用，
    故本案雖就易科罰金之折算標準適用修正前之規定諭知，緩
    刑之宣告則適用現行法之規定，亦無悖最高法院27年上字第
    2615號判例、同院87年度臺非字第400 號判決所揭示之「擇
    用整體性原則」，附此敘明。
  (二)按刑法上所謂偽造署押，係指未經他人之授權或同意，而擅
    自簽署他人之姓名或劃押（包括以他人之名義按捺指印之情
    形）者而言。而刑法第210 條之偽造私文書罪，則以無製作
    權人，擅自以他人之名義製作內容不實之文書為其要件（最
    高法院93年度台上字第2057號判決意旨參照）。本件被告未
    經告訴人甲○○同意，盜用「甲○○」印章，並偽造「甲○
    ○」署名，偽造房屋租賃契約書並持以行使。核其所為，係
    犯刑法第216 條、第210 條之行使偽造私文書罪。被告偽造
    「甲○○」署押及盜用「甲○○」印章之行為，為其偽造私
    文書之部分（階段）行為，而其偽造私文書之低度行為，為
    其行使偽造私文書之高度行為所吸收，均不另論罪。本院爰
    審酌被告未經告訴人甲○○本人同意，偽造其署名，並盜用
    印文而偽造上開房屋租賃契約書，足生損害於告訴人甲○○
    ，惟念及被告業於本院審理中坦承犯行，深具悔意，且其前
    未曾因刑事犯罪而經法院判處罪刑，有台灣高等法院被告前
    案紀錄表1 份在卷可參，且被告就本案房屋亦有出資之事實
    ，有其提呈之銀行匯款資料可資佐證，並其犯罪動機、目的
    、手段等一切情狀，量處如主文所示之刑。又被告本案犯罪
    時間在96年4 月24日以前，所犯之罪非屬中華民國九十六年
    罪犯減刑條例第3 條所定不得予以減刑之罪，應減其宣告刑
    二分之一，並斟酌被告為專科在學中、經濟狀況不佳等情，
    併諭知易科罰金之折算標準如主文所示。再被告於本院審理
    中坦承犯行，並表示願支付國庫一定之金額，以求緩刑之宣
    告，經蒞庭檢察官表示同意（本院卷第41頁），因認上開對
    其所宣告之刑，以暫不執行為適當，惟斟酌被告因守法觀念
    薄弱而觸法，為確保其能記取教訓，並命其向國庫捐款30,0
    00元，以啟自新。至上開房屋租賃契約書雖未扣案，然以被
    告得於警詢、偵查中提出該份契約書影本而觀，應尚未滅失
    ，於此亦無證據證明其已滅失，故該份契約書上「甲○○」
    署押2 枚，既為被告所偽造，應依刑法第219 條之規定沒收
    之，另其上「甲○○」之印文為被告所盜用而非偽造，自無
    從依刑法第219 條之規定宣告沒收，公訴意旨認部分亦應依
    刑法第219 條之規定予以沒收，尚有未洽，併此敘明。
據上論斷，應依刑事訴訟法第273 條之1 第1 項、第299 條第1
項前段，刑法第2 條第1 項前段、第216 條、210 條、第219 條
，修正前刑法第41條第1 項前段，刑法第74條第1 項第1 款、第
2 項第4 款，廢止前罰金罰鍰提高標準條例第2 條，中華民國九
十六年罪犯減刑條例第2 條第1 項第3 款、第7 條規定，判決如
主文。
本案經檢察官乙○○到庭執行職務。
中    華    民    國    97    年    2     月    29    日
                  刑事第十三庭  法  官  郭宜芳
以上正本證明與原本無異。
如不服本判決，應於判決送達後10日內，向本院提出上訴狀。
中    華    民    國    97    年    3     月    4     日
                                書記官  何承育
附錄本案論罪科刑法條全文：
中華民國刑法第216條
（行使偽造變造或登載不實之文書罪）
行使第210 條至第215 條之文書者，依偽造、變造文書或登載不
實事項或使登載不實事項之規定處斷。
中華民國刑法第210條
（偽造變造私文書罪）
偽造、變造私文書，足以生損害於公眾或他人者，處5 年以下有
期徒刑。


司法院資訊處製作；財團法人民間司法改革基金會備份。
